臺灣臺北地方法院民事判決　　　　　　94年度重訴字第1069號
原　　　　告　台灣中小企業銀行股份有限公司
法 定 代理人　己○○
訴 訟 代理人　辛○○
被　　　　告　戊○○
　　　　　　　丁○○
兼訴訟代理人　甲○○
被　　　　告　乙○○
　　　　　　　丙○○民國75.
上　 一　 人
法 定 代理人　庚○○
上列當事人間請求返還消費借貸款事件，本院於中華民國94年 9
月29日言詞辯論終結，判決如下：
    主  文
被告戊○○、丁○○、乙○○、丙○○應在繼承呂進福遺產範圍
內與被告甲○○連帶給付原告新臺幣壹仟零貳拾陸萬玖仟貳佰
拾柒元，及如附表所示之利息、違約金。
原告其餘之訴駁回。
訴訟費用由被告連帶負擔。
    事實及理由
(甲)程序方面：
一本件依后述授信約定書第12條約定，合意以本院為第一審管轄
  法院，此有授信約定書在卷可稽，嗣經臺灣板橋地方法院以94
  年度重訴字第243 號裁定移送本院審理，則本院就本件訴訟自
  有管轄權，合先敘明。
二原告之法定代理人原為鍾甦生，嗣於訴訟中變更為己○○，此
  有原告之財政部民國94年9月20日台財庫字第09403519120號函
  在卷足憑，則己○○聲明承受訴訟，符合民事訴訟法第176 條
  規定，亦此敘明。
三被告乙○○、丙○○未於言詞辯論期日到場，核無民事訴訟法
  第386 條各款所列情形，爰依原告之聲請，由其一造辯論而為
  判決。
(乙)實體方面：
一原告主張：被告之被繼承人呂進福分別於90年6月5日、同年 7
  月16日、同年10月4 日，以被告甲○○為連帶保證人，各向原
  告借用新臺幣（下同）2,000,000元、3,000,000元、5,500,00
  0 元，約定利息均按原告基本放款利率減碼年息百分之零點三
  七、百分之一點一二、百分之一點一二計算，借款期限均為一
  年，嗣申請延長一年；並均約定分期攤還利息，且約定逾期清
  償在六個月以內者，按上開利率百分之十，超過六個月者，按
  上開利率百分之二十計付違約金。嗣呂進福於91年9 月19日死
  亡，被告均為呂進福之繼承人，依繼承之法律關係，均應連帶
  負擔清償責任。詎上開借款到期到，被告未依約清償，尚積欠
  原告如主文第一項所示之本金、利息、違約金。爰分別依消費
  借貸、連帶保證和繼承之法律關係，請求被告連帶給付如主文
  第一項所示之本金、利息、違約金等語。並聲明：如主文第一
  項所示。
二被告甲○○、戊○○、丁○○則以：被告甲○○、戊○○、丁○○對於呂進福以被告甲○○為連帶保證人，向原告借貸前開
  借款部分，且被告均為呂進福之繼承人，並不爭執，惟被告已
  向管轄法院聲請限定繼承，無庸負擔債務云云，資為抗辯。並
  聲明：原告之訴駁回。
三被告乙○○、丙○○則未於言詞辯論期日到場，亦未提出書狀
  作何聲明或陳述
四兩造不爭執之事實：
  原告主張呂進福以被告甲○○為連帶保證人，向原告借用前開
  三筆借款，約定利息、借款期限、違約金、積欠債務，均如前
  述，且呂進福已於91年9 月19日死亡，被告為呂進福之繼承人
  ，業據其提出借據、契據條款變更契約、清償明細各三份，周
  轉金貸款契約、授信約定書各二份，臺灣板橋地方法院93年 5
  月28日板院通家科春字第19086 號函一份為證，核屬相符，亦
  為被告甲○○、戊○○、丁○○所自認，復有被告甲○○、戊○○、丁○○提出之臺灣板橋地方法院91年度繼字第1057號裁
  定在卷可憑。且本件起訴狀繕本、94年9 月29日言詞辯論通知
  書已合法送達被告乙○○、丙○○，此有該送達證書在卷足憑
  ，堪認被告乙○○、丙○○已於相當時期受合法之通知，於言
  詞辯論期日不到場，亦未提出準備書狀爭執，依民事訴訟法第
  280 條第1項、第3項規定，應視為自認原告主張之事實。故原
  告主張之前述事實，自堪信為真實。
四得心證之理由：
  本件原告與被告甲○○、戊○○、丁○○所爭執之處，應在於
  被告就前揭借款債務是否應連帶負擔給付責任？
(一)按「遺產繼承人，除配偶外，依左列順序定之：一、直系血親
  卑親屬。二、父母。三、兄弟姊妹。四、祖父母。」、「繼承
  人自繼承開始時，除本法另有規定外，承受被繼承人財產上之
  一切權利、義務。但權利、義務專屬於被繼承人本身者，不在
  此限。」、「繼承人對於被繼承人之債務，負連帶責任。」、
  「繼承人得限定以因繼承所得之遺產，償還被繼承人之債務。
  繼承人有數人，其中一人主張為前項限定之繼承時，其他繼承
  人視為同為限定之繼承。為限定之繼承者，其對於被繼承人之
  權利、義務，不因繼承而消滅。」民法第1138條、第1148條、
  第1153條第1 項、第1154條分別定有明文。本件被告為呂進福
  之配偶、子女，均為呂進福之繼承人，於呂進福死亡後已於法
  定期間內向管轄法院即臺灣板橋地方法院聲請限定繼承，已如
  前述，依前開規定，被告僅在繼承呂進福之遺產範圍內就前開
  借款債務，負擔連帶清償之責任。則被告甲○○、戊○○、丁○○辯稱被告已向管轄法院聲請限定繼承，無庸負擔前開借款
  債務云云，尚不足取。
(二)另按借用人應於約定期限內，返還與借用物種類、品質、數量
  相同之物；民法第478 條前段定有明文。本件前開借款到期後
  ，被告未依約清償，依首揭民法第478 條前段之規定，被告自
  應在繼承呂進福遺產範圍內連帶負擔返還借款之責任。末按保
  證債務之所謂連帶，係指保證人與主債務人負同一債務，對於
  債權人各負全部給付之責任者而言，此就民法第272條第1項規
  定連帶債務文義參照觀之甚明（最高法院45年度台上字第1426
  號判例要旨參照）。本件被告甲○○擔任呂進福之連帶保證人
  ，依前述說明自應與呂進福就前揭債務連帶負擔給付責任。至
  被告甲○○雖亦為呂進福之繼承人，亦已向臺灣板橋地方法院
  聲請限定繼承，惟被告甲○○依前開連帶保證之規定，應與呂
  進福就前揭債務連帶負擔給付責任，則被告甲○○聲請限定繼
  承，仍不影響伊所應負擔之連帶保證責任。故原告依消費借貸
  、繼承和連帶保證之法律關係，僅得請求被告戊○○、丁○○
  、乙○○、丙○○在繼承呂進福遺產範圍內與被告甲○○連帶
  給付前開借款、利息、違約金，始屬有據。
五從而，原告依消費借貸、繼承和連帶保證之法律關係，請求被
  告戊○○、丁○○、乙○○、丙○○應在繼承呂進福遺產範圍
  內與被告甲○○連帶給付如主文第一項所示之本金、利息、違
  約金之範圍內，為有理由，應予准許。逾此部分之請求，為無
  理由，應予駁回。
六本件事證已臻明確，原告與被告甲○○、戊○○、丁○○其餘
  主張、陳述及所提證據，經審酌與本院前揭判斷不生影響，毋
  庸再予審酌，併此敘明。
七訴訟費用負擔之依據：民事訴訟法第79條、第85條第2項。
中　　華　　民　　國　　94　　年　　9 　　月　　30　　日
  　　　　　　　　　民事第六庭法　　　官  姜悌文
以上正本係照原本作成
如對本判決上訴，須於判決送達後20日內向本院提出上訴狀，並
依上訴利益繳納上訴費。
中　　華　　民　　國　　94　　年　　9 　　月　　30　　日
                              法院書記官　蔡炎暾
